臺灣高等法院刑事判決
111年度上訴字第2588號
上  訴  人  
即  被  告  廖偉傑




指定辯護人  馮浚銓律師
上列上訴人因違反毒品危害防制條例案件，不服臺灣新北地方法
院111年度訴字第392號，中華民國111年6月7日第一審判決（起
訴案號：臺灣新北地方檢察署110年度偵字第31508號），提起上
訴，本院判決如下：
    主  文
上訴駁回。
    事  實
一、廖偉傑明知4-甲基甲基卡西酮係毒品危害防制條例第2條第2
    項第3款規定之第三級毒品，不得非法販賣、持有，竟基於販
    賣含有第三級毒品4-甲基甲基卡西酮成分之咖啡包以營利之
    犯意，於民國110年8月1日晚間10時59分，在通訊軟體微信
    （Wechat）以暱稱「畫家」之帳號，張貼暗示販售毒品咖啡
    包之訊息「營業中」，以招攬不特定之毒品買家，適有新北市
    政府警察局海山分局員警陳俊霖、蔡易澄於同年月3日執行網
    路巡邏勤務時發現前開兜售訊息，便喬裝成買家在微信以暱稱
    「墨」與廖偉傑聯繫洽談毒品交易事宜，雙方議定以新臺幣（
    下同）3,600元之價格，交易含有上揭第三級毒品4-甲基甲基
    卡西酮成分之咖啡包10包，並約定在新北市○○區○○街000號前
    進行交易；嗣於3日當晚9時25分許，廖偉傑騎乘車牌號碼000-
    000號普通重型機車抵達上址，喬裝成買家之警員先交付3,6
    00元後，廖偉傑隨即交付含有第三級毒品4-甲基甲基卡西酮
    成分之咖啡包10包予喬裝成買家之警員，警員見時機成熟，
    隨即表明身分，當場逮捕廖偉傑而未遂，並扣得附表編號1
    所示毒品咖啡包共10包及編號2所示之行動電話。
二、案經新北市政府警察局海山分局報告臺灣新北地方檢察署檢
    察官偵查起訴。
    理  由
一、證據能力：
    本件認定事實所引用之卷證資料（包含人證、物證、書證，
    詳下述及者），並無證據證明係公務員違背法定程序所取得
    ，與本案亦有自然之關連性，公訴人、被告廖偉傑及其辯護
    人迄至本案言詞辯論終結，均不爭執該等卷證之證據能力或
    曾提出關於證據能力之聲明異議，本院認沒有顯不可信之情
    形，引為證據為適當，是依刑事訴訟法第158條之4之反面規
    定、第159條之4、之5等規定，下述認定事實所引用之證據
    方法均有證據能力。
二、認定事實：
    上開犯罪事實，業據被告於警詢、偵訊、原審及本院審理中
    均坦承不諱，並有附表所示之物扣案為憑，且有新北市政府
    警察局海山分局新海所警員陳俊霖、蔡易澄之110年8月3日
    職務報告、被告使用暱稱「畫家」與警員間之微信對話紀錄
    、截圖、語音電話譯文表格、扣案被告手機內「畫家」之帳
    號頁面翻拍照片、搜索扣押筆錄暨扣押物品目錄表、查獲現
    場及扣案毒品咖啡包、手機照片、毒品鑑定報告（詳附表編
    號1）在卷可查，足認被告上開自白與事實相符，參酌被告
    供稱：我刊登「營業中」等廣告訊息，是要販賣毒品咖啡包
    ，因為疫情關係缺錢，剛好有人要買，我就出來交易，3,60
    0元可賺2千多等語明確，則被告主觀上確係基於營利販賣之
    意圖，張貼暗示毒品交易之微信訊息後，與喬裝為買家之員
    警進行事實欄所載含有第三級毒品成分之毒品咖啡包交易未
    成，本案事證已臻明確，被告犯行足堪認定，應予依法論科
    。
三、論罪：
  ㈠核被告所為，係犯毒品危害防制條例第4條第6項、第3項之販
    賣第三級毒品未遂罪。其意圖販賣而持有之第三級毒品之低
    度行為，為販賣第三級毒品未遂之高度行為所吸收，不另論
    罪。
　㈡刑之減輕事由：
  ⒈被告雖已著手販賣第三級毒品之行為，然因買家為員警所喬
    裝，交易無從完成而未遂，其所生損害較既遂犯為輕，爰依
    刑法第25條第2項之規定，按既遂犯之刑減輕之。
  ⒉被告就販賣第三級毒品未遂犯行，於偵查及歷次審理中均坦
    承不諱，是應依毒品危害防制條例第17條第2項之規定，減
    輕其刑。並依法遞減輕其刑。
　⒊並未因被告所供而查獲何案：
　⑴按毒品危害防制條例第17條第1項規定：「犯第4條至第8條、
    第10條或第11條之罪，供出毒品來源，因而查獲其他正犯或
    共犯者，減輕或免除其刑。」意在於鼓勵被告具體提供其毒
    品上游，擴大追查毒品來源，俾有效斷絕毒品之供給，以杜
    絕毒品泛濫，故祇須被告供出毒品來源之上手，因而查獲其
    他正犯或共犯者，即可邀減輕或免除其刑之寬典。然所謂「
    供出毒品來源，因而查獲」，係指被告翔實供出毒品來源之
    具體事證，因而使有偵查（或調查）犯罪職權之公務員知悉
    而對之發動偵查（或調查），並因而查獲者而言，亦即，所
    謂查獲，除指查獲該其他正犯或共犯外，並兼及被告所指其
    毒品來源其事。故被告雖已供出毒品來源，惟檢警機關並未
    因其供述而查獲何案，自非經其供出毒品來源因而查獲，並
    無上開條項減輕或免除其刑規定之適用。
　⑵被告於警詢、偵查及原審供稱本案毒品來源係綽號「小胖」
    之成年男子，惟新北市政府警察局海山分局函覆原審稱：經
    檢視被告手機微信對話後，並無發現相關對話及其他積極事
    證，且經本分局蒐證後，亦無發現小胖相關販毒事證，故無
    法查獲，此有該分局111年5月2日新北警海刑字第111396008
    3號函文在卷可佐（見原審卷第75至78頁）；而被告於本院
    準備程序又稱：我跟小胖都是透過祐哥莊明祐聯繫的，他們
    應該是同夥，本案這10包毒品咖啡包是跟祐哥買的，第2次
    警詢筆錄講是跟小胖買的，只是想說不要講出祐哥，我始終
    都是向祐哥買咖啡包，但我手邊已無其他資料可以提供（見
    本院卷第71頁筆錄），然經本院再向海山分局詢問，該分局
    仍函覆稱：經被告指認小胖為莊明祐，但該分局實施相關偵
    查作為後，因事證不足，無法續行追查被告之毒品來源（見
    本院卷第81至83頁該分局之111年8月11日新北警海刑字第11
    13981262號函文及所附職務報告），是不論小胖是否即為祐
    哥莊明祐，承辦員警縱因被告之指認而查得莊明祐該人，但
    被告依然無法提出祐哥販毒之相關佐證，且員警因查無莊明
    祐涉案之事證而無法繼續追查，自未因被告之指證供述而查
    得何案，依據前揭說明，被告所供，尚不符合毒品危害防制
    條例第17條第1項需「因而查獲」之規定，自無從據以減免
    其刑。
　⒋本案無從酌減其刑：　
　⑴按刑法第59條所規定之酌量減輕其刑，係裁判上之減輕，必
    以犯罪之情狀顯可憫恕，認為科以最低度刑仍嫌過重者，始
    有其適用。如別有法定減輕之事由者，應優先適用法定減輕
    事由減輕其刑後，猶嫌過重時，方得為之。又所謂「犯罪之
    情狀」，與同法第57條規定科刑時應審酌之一切情狀，並非
    有截然不同之領域，於裁判上酌減其刑時，應就犯罪一切情
    狀（包括第57條所列舉之10款事項），予以全盤考量，審酌
    其犯罪有無可憫恕之事由，即有無特殊之原因與環境，在客
    觀上足以引起一般同情，以及宣告法定低度刑，是否猶嫌過
    重等等，以為判斷。
  ⑵被告所犯毒品危害防制條例第4條第6項、第3項之販賣第三級
    毒品未遂罪，經依刑法第25條第2項、毒品危害防制條例第1
    7條第2項之規定遞減輕其刑後，最低本刑已有大幅減輕，且
    考量被告販賣毒品欲牟己私利，如未及時查獲，將助長毒品
    於國內之流通、氾濫，加深毒品危害，此乃一般大眾普遍週
    知之事實，被告甘冒重罪、重刑而為之，於上開減刑事由適
    用後，實難認該行為還有何在客觀上足以引起一般人同情而
    顯然可憫、情輕法重之處，是本案尚無從依刑法第59條規定
    酌減其刑，辯護人援引他案之判決，請求就本案再酌減其刑
    ，並未考慮各案情節不同（是否成年、是否另有身心障礙等
    特殊事由），且於法不合，故未如所請。　
四、駁回上訴之理由：
    原審基於相同之認定，以被告罪證明確，適用刑事訴訟法第
    299條第1項前段、毒品危害防制條例第4條第6項、第3項、
    第17條第2項、第19條第1項、刑法第11條、第25條第2項、
    第38條第1項等規定，審酌被告明知扣案之毒品咖啡包為非
    法之違禁物，持以施用足以戕害人之身體健康，且極易成癮
    ，竟為貪圖不法利益，漠視法令而欲販賣予他人，若確實售
    出而流入社會，不僅助長他人施用毒品惡習，對施用毒品者
    之身心影響甚鉅，亦使毒品於社會上易於流通，增加檢警全
    面查緝之困難，危害社會治安及國家法益，兼衡被告於本案
    欲販賣及查扣之毒品咖啡包數量不多，且幸未及流入社會即
    為警查獲，暨其犯罪動機、目的、手段、智識程度、生活狀
    況及犯罪後坦承犯行之態度等一切情狀，量處有期徒刑1年1
    0月；並就沒收部分說明：①扣案如附表編號1所示之毒品咖
    啡包共10包，經鑑定含有第三級毒品4-甲基甲基卡西酮成分
    ，而屬被告於本案遭查獲之違禁物，自應依刑法第38條第1
    項之規定宣告沒收。至於鑑驗用罄之毒品（使用量0.233公
    克），已耗用而不存在，自無庸宣告沒收。②扣案如附表編
    號2所示之行動電話1支（內含門號為0000000000之SIM卡1張
    ），為被告所有，持以與佯為毒品買家之員警聯絡販賣本案
    毒品咖啡包事宜所用，自應依毒品危害防制條例第19條第1
    項之規定宣告沒收。經核原審認事用法並無違誤，量刑亦為
    妥適，並未過重。被告上訴請求酌減其刑，並從輕量刑，但
    本案難認有何情堪憫恕之處，已如前述，被告亦未能具體指
    出原審有何量刑不當或認定之量刑事實錯誤，參酌被告前因
    犯幫助詐欺罪，經臺灣基隆地方法院以107年度基金簡字第2
    0號判決判處有期徒刑2月確定，於108年7月14日縮刑期滿執
    行完畢（檢察官於起訴書犯罪事實欄指明此一前案紀錄，但
    並未請求依累犯之規定加重其刑，故本院僅將之列為行為人
    品行素行之量刑參考），竟又再犯本案，綜合審酌原審之前
    述各項量刑事實，應認原宣告刑並無不當，被告上訴請求從
    輕量刑，並無理由，應予駁回。
五、被告經本院合法傳喚，無正當理由不到庭，爰不待其陳述，
    為一造辯論判決。　　
據上論斷，應依刑事訴訟法第371條、第368條，判決如主文。　
本案經檢察官陳冠穎提起公訴，檢察官王盛輝到庭執行職務。
中　　華　　民　　國　　111 　年　　9 　　月　　27　　日
                    刑事第八庭  審判長法  官  陳世宗 
                                      法  官  林呈樵
                                      法  官  吳勇毅 
以上正本證明與原本無異。
如不服本判決，應於收受送達後20日內向本院提出上訴書狀，其
未敘述上訴之理由者並得於提起上訴後20日內向本院補提理由書
（均須按他造當事人之人數附繕本）「切勿逕送上級法院」。
                                      書記官  許家慧
中　　華　　民　　國　　111 　年　　9 　　月　　28　　日
附錄本案論罪科刑法條全文：
毒品危害防制條例第4條
製造、運輸、販賣第一級毒品者，處死刑或無期徒刑；處無期徒
刑者，得併科新臺幣3千萬元以下罰金。
製造、運輸、販賣第二級毒品者，處無期徒刑或10年以上有期徒
刑，得併科新臺幣1千5百萬元以下罰金。
製造、運輸、販賣第三級毒品者，處7年以上有期徒刑，得併科
新臺幣1千萬元以下罰金。
製造、運輸、販賣第四級毒品者，處5年以上12年以下有期徒刑
，得併科新臺幣5百萬元以下罰金。
製造、運輸、販賣專供製造或施用毒品之器具者，處1年以上7年
以下有期徒刑，得併科新臺幣1百50萬元以下罰金。
前五項之未遂犯罰之。

附表
編號 扣案物名稱與數量 鑑定結果 原審沒收與否及依據  1 毒品咖啡包10包 該10包證物外觀顏色一致，總毛重37.11公克，隨機取1件進行分析，檢出第三級毒品4-甲基甲基卡西酮成分，淨重2.606公克，依其鑑定結果推估其總毛重37.11公克之4-甲基甲基卡西酮純質淨重為3.163公克（台灣尖端先進生技醫藥股份有限公司毒品證物鑑定分析報告，見偵卷第131頁） 依刑法第38條第1項規定宣告沒收。  2 廠牌三星之行動電話（內含門號為0000000000號之SIM卡1張，IMEI1：000000000000000/01、IMEI2：000000000000000/01）1支  依毒品危害防制條例第19條第1項之規定宣告沒收。